【裁判字號】    98,審訴,1697
【裁判日期】    980527
【裁判案由】    毒品危害防制條例
【裁判全文】
臺灣高雄地方法院刑事判決            98年度審訴字第429 號
                                    98年度審訴字第1697號
公  訴  人  臺灣高雄地方法院檢察署檢察官
被      告  甲○○
                    現另案於臺灣高雄監獄執行中
上列被告因毒品危害防制條例案件，經檢察官提起公訴（97年度
毒偵字第8977號、97年度毒偵字第9026號、98年度毒偵字第1240
號、98年度毒偵字第1666號），本院改依簡式審判程序判決如下
：
    主  文
甲○○犯如附表所示之陸罪，均累犯，各處如附表主文欄所示之
刑及沒收、沒收銷燬。應執行有期徒刑貳年玖月。扣案第一級毒
品海洛因壹包（含包裝袋，驗後淨重零點零參肆公克），沒收銷
燬之；扣案注射針筒壹支，沒收之。
    事  實
一、甲○○前因施用毒品案件，經本院以民國91年度毒聲字第19
    2 號裁定送觀察、勒戒後，認無繼續施用毒品之傾向，於91
    年2 月1 日執行完畢釋放。又於前開觀察、勒戒執行完畢釋
    放後之5 年內，因施用毒品案件，經本院以93年度訴更字第
    10號判處有期徒刑1 年，上訴後，經臺灣高等法院高雄分院
    以94年度上訴字第512 號判決駁回上訴確定。另因竊盜、贓
    物及詐欺等案件，經本院以92年度簡字第4226號、93年度簡
    字第387 號等判決，各判處有期徒刑3 月、3 月及4 月確定
    ，並經本院以93年度聲字第3254號裁定應執行有期徒刑7 月
    確定，於94年4 月30日執行完畢出監。詎仍未戒絕，復分別
    基於施用第一級毒品海洛因、第二級毒品甲基安非他命之犯
    意，分別於附表所示之時地，施用第一、二級毒品海洛因、
    甲基安非他命（施用第一、二級毒品之時間、地點、查獲時
    間、地點及扣得物品均如附表所示）。
二、案經高雄市政府警察局移送暨高雄市政府警察局鼓山分局、
    左營分局、高雄縣政府警察局鳳山分局報告臺灣高雄地方法
    院檢察署檢察官偵查起訴。
    理  由
一、本件被告甲○○所犯均係死刑、無期徒刑、最輕本刑為3 年
    以上有期徒刑以外之罪，其於準備程序中，就被訴事實均為
    有罪之陳述，經本院告知簡式審判程序之旨，並聽取檢察官
    及被告之意見後，合議庭裁定由受命法官獨任進行簡式審判
    程序，合先敘明。
二、上開犯罪事實，均據被告於本院審理時坦白承認。而被告尿
    液經送高雄市立凱旋醫院及台灣檢驗科技股份有限公司鑑驗
    後，結果分別呈嗎啡及甲基安非他命陽性反應（係以GC／MS
    方式檢驗），有高雄市立凱旋醫院97年8 月13日、98年2 月
    9 日、98年2 月23日；台灣檢驗科技股份有限公司97年10月
    29日濫用藥物尿液檢驗報告可參。爰審酌(一)氣相層析質譜儀
    （GC／MS）乃目前就藥物篩檢結果必須進一步確認時最常採
    用之確認方法，因此在良好的操作條件之下，以氣相層析質
    譜儀作藥物及其代謝物之定性及定量分析，幾乎不會有偽陽
    性反應產生，業經行政院國軍退除役官輔導委員會台北榮民
    總醫院於83年4 月7 日以（83）北總內字第03059 號函示明
    確。(二)又海洛因係嗎啡經化學合成之半人工合成品，毒性倍
    於嗎啡，其經吸食或施打入人體，經新陳代謝作用又分解成
    嗎啡，故海洛因在進入人體後，均以嗎啡型態排於尿液中，
    故於吸食或施打海洛因者尿液中，可檢出嗎啡陽性反應，業
    經憲兵司令部80年5 月7 日以（80）鑑驗字第1746號函示明
    確。(三)甲基安非他命經口服投與後約百分之70於24小時內自
    尿中排出，約百分之90於96小時內自尿中排出，且甲基安非
    他命成分之檢出與其投與方式、投與量、個人體質、採尿時
    間與檢測儀器之精密度等諸多方式有關，因此僅憑尿液中呈
    甲基安非他命陽性反應，並無法確實推算吸食時間距採集時
    間之長短，惟依上述資料推斷，最長不會超過4 日即96小時
    ，亦經行政院衛生署藥物食品檢驗局81年2 月8 日81藥檢一
    字第001156號函示明確。從而，被告尿液經以氣相層析質譜
    儀鑑驗後，結果分呈嗎啡及甲基安非他命陽性反應，已如前
    述，是依前開函示意旨，被告自白核與事實相符，其施用第
    一級毒品海洛因4 次、第二級毒品甲基安非他命2 次之犯行
    ，均堪以認定。
三、論罪科刑部分：
  (一)按犯毒品危害防制條例第10條之罪，經觀察、勒戒後，認無
    繼續施用毒品之傾向，應即釋放，並為不起訴處分；認有繼
    續施用毒品之傾向者，應由檢察官聲請法院裁定令入戒治處
    所施以強制戒治，至無繼續戒治之必要，強制戒治期滿，應
    即釋放，由檢察官為不起訴處分。經觀察勒戒、強制戒治執
    行完畢釋放後，5 年內再犯第10條之罪，依93年1 月9 日修
    正施行之毒品危害防制條例第23條第2 項規定意旨，應由檢
    察官偵查起訴。又依修正後之規定，僅限於「初犯」及「5
    年後再犯」二種情形，始應先經觀察、勒戒或強制戒治程序
    。倘被告於5 年內已再犯，經依法追訴處罰，縱其第3 次（
    或第3 次以上）再度施用毒品之時間，在初犯經觀察、勒戒
    或強制戒治執行完畢釋放5 年以後，已不合於「5 年後再犯
    」之規定，且因已於「5 年內再犯」，顯見其再犯率甚高，
    原實施觀察、勒戒或強制戒治，已無法收其實效，即應依該
    條例第10條處罰（最高法院97年度第5 次刑事庭會議決議參
    照）。
  (二)查被告前因施用毒品案件，經本院以91年度毒聲字第192 號
    裁定送觀察、勒戒後，認無繼續施用毒品之傾向，於91年2
    月1 日執行完畢釋放，又於前開觀察、勒戒執行完畢釋放後
    之5 年內，因施用毒品例案件，經本院以93年度訴更字第10
    號判處有期徒刑1 年，上訴後，經臺灣高等法院高雄分院以
    94年度上訴字第512 號判決駁回上訴確定等情，有臺灣高雄
    地方法院檢察署刑案資料查註紀錄表、臺灣高等法院被告前
    案紀錄表及臺灣高雄地方法院被告院內索引卡紀錄表可證。
    因被告於觀察、勒戒執行完畢釋放後，5 年內再犯毒品危害
    防制條例第10條之罪，且再犯本罪，是依前開說明，應依法
    論科。
  (三)另海洛因、甲基安非他命為毒品危害防制條例所稱之第一、
    二級毒品，此觀諸該條例第2 條第2 項第1 款、第2 款甚明
    ，被告施用上開毒品，核其所為，係違反毒品危害防制條例
    第10條第1 項、第2 項之施用第一、二級毒品罪。被告施用
    第一、二級毒品前持有第一、二級毒品之行為，本應各論以
    持有之罪，惟各該次持有毒品之低度行為均為其後施用毒品
    之高度行為所吸收，均不另論罪。被告有如事實欄所示之前
    案紀錄及執行完畢之事實，有上開前案紀錄表可參，其受有
    期徒刑執行完畢後，5 年內故意再犯本件有期徒刑以上之6
    罪，均為累犯，應依刑法第47條第1 項之規定，均加重其刑
    。被告上開6 次犯行，犯意各別，應分論併罰。爰審酌被告
    經觀察、勒戒後，均未戒絕毒品，另再施用毒品，顯見其自
    制力不足，無法擺脫毒品，故應藉由刑罰之執行，以收教化
    之功能，並參以被告犯後坦承施用毒品犯行，所犯係自傷行
    為，尚未害及他人，及被告施用第一級毒品4 次、施用第二
    級毒品2 次等一切情狀，分別量處如主文所示之刑，並定其
    應執行之刑，以資懲儆。
  (四)扣案如附表編號2 所示白色粉末1 包，經送驗後，確係第一
    級毒品海洛因（驗後淨重為0.034 公克）之事實，有高雄市
    立凱旋醫院97年10月31日濫用藥物檢驗報告在卷可參，是不
    問屬於犯人與否，爰依毒品危害防制條例第18條第1 項前段
    規定，宣告沒收銷燬之。至毒品之包裝袋部分，因與其上所
    殘留之毒品難以析離，應視同毒品，一併宣告沒收銷燬之。
    鑑驗耗損部分，因已滅失，爰不宣告沒收銷燬之。又扣案如
    附表編號2 所示之注射針筒1 支，經送驗後，結果並無毒品
    反應，固有高雄醫學大學附設中和紀念醫院98年2 月10日報
    告編號9802-37 號檢驗報告可按（本院卷第24頁），惟係被
    告所有供預備施用海洛因所用之物，爰依刑法38條第1 項第
    2 款之規定，宣告沒收之。
據上論斷，應依刑事訴訟法第273 條之1 第1 項、第299 條第1
項前段，毒品危害防制條例第10條第1 項、第2 項、第18條第1
項前段、刑法第11條、第47條第1 項、第51條第5 款、第38條第
1 項第2 款，判決如主文。
本案經檢察官乙○○到庭執行職務
中    華    民    國    98    年    5     月    27    日
                  刑事第十庭    法  官  方百正
如不服本判決應於收受判決後10日內向本院提出上訴書狀。
以上正本證明與原本無異。
中    華    民    國    98    年    5     月    27    日
                              書記官  黃園芳
附錄本判決論罪科刑所依據之法條：
毒品危害防制條例第10條
施用第一級毒品者，處6月以上5年以下有期徒刑。
施用第二級毒品者，處3年以下有期徒刑。
附表：
┌─┬────┬────┬────────┬─────┬─────────┐
│編│施用時間│施用地點│查獲時間、地點  │所犯之罪  │主文（含所處之刑及│
│號│        │及方式  │                │          │應沒收或銷燬之物）│
│  │        │        │                │          │                  │
├─┼────┼────┼────────┼─────┼─────────┤
│1 │於97年8 │在高雄縣│於97年8 月1 日日│施用第一級│甲○○施用第一級毒│
│  │月1 日21│鳳山市某│13時10分許，在高│毒品      │品，累犯，處有期徒│
│  │時採尿時│處，以針│雄市○鎮區○○路│          │刑捌月。          │
│  │回溯24小│筒注射方│與中平路口，為警│          │                  │
│  │時內之某│式，施用│查獲，且經採尿送│          │                  │
│  │時（不含│第一級毒│驗，結果呈嗎啡陽│          │                  │
│  │公權力拘│品海洛因│性反應。        │          │                  │
│  │束期間）│1次     │                │          │                  │
├─┼────┼────┼────────┼─────┼─────────┤
│2 │於97年10│在高雄縣│於97年10月15日上│施用第一級│甲○○施用第一級毒│
│  │月15日採│鳳山市某│午11時15分許，在│毒品      │品，累犯，處有期徒│
│  │尿時起回│處，以針│高雄縣鳳山市誠北│          │刑捌月，扣案第一級│
│  │溯24小時│筒注射方│街與河堤路口之產│          │毒品海洛因壹包（含│
│  │內之某時│式，施用│業道路上，為警查│          │包裝袋，驗後淨重零│
│  │（不含公│第一級毒│獲，當場扣得第一│          │點零參肆公克），沒│
│  │權力拘束│品海洛因│級毒品海洛因1 包│          │收銷燬之；扣案注射│
│  │期間）  │1次     │（驗後淨重0.034 │          │針筒壹支，沒收之。│
│  │        │        │公克）及甲○○所│          │                  │
│  │        │        │有供預備施用海洛│          │                  │
│  │        │        │因所用之注射針筒│          │                  │
│  │        │        │1 支，且經採尿送│          │                  │
│  │        │        │驗，結果呈嗎啡陽│          │                  │
│  │        │        │性反應。        │          │                  │
├─┼────┼────┼────────┼─────┼─────────┤
│3 │於98年1 │在高雄市│於98年1 月20採尿│施用第一級│甲○○施用第一級毒│
│  │19日某時│前鎮區某│送驗，結果呈嗎啡│毒品      │品，累犯，處有期徒│
│  │        │友人住處│及甲基安非他命陽│          │刑捌月。          │
│  │        │內，以針│性反應。        │          │                  │
│  │        │筒注射方│                │          │                  │
│  │        │式，施用│                │          │                  │
│  │        │第一級毒│                │          │                  │
│  │        │品海洛因│                │          │                  │
│  │        │1次     │                │          │                  │
├─┼────┼────┼────────┼─────┼─────────┤
│4 │於98年1 │在高雄市│同上。          │施用第二級│甲○○施用第二級毒│
│  │19日某時│前鎮區某│                │毒品      │品，累犯，處有期徒│
│  │        │友人住處│                │          │刑肆月。          │
│  │        │內，將甲│                │          │                  │
│  │        │基安非他│                │          │                  │
│  │        │命放入玻│                │          │                  │
│  │        │璃球內，│                │          │                  │
│  │        │再以火燒│                │          │                  │
│  │        │烤吸食方│                │          │                  │
│  │        │式，施用│                │          │                  │
│  │        │第二級毒│                │          │                  │
│  │        │品甲基安│                │          │                  │
│  │        │非他命1 │                │          │                  │
│  │        │次      │                │          │                  │
├─┼────┼────┼────────┼─────┼─────────┤
│5 │於98年2 │在高雄市│於98年2 月9 日採│施用第一級│甲○○施用第一級毒│
│  │8日某時 │前鎮區某│尿送驗，結果呈嗎│毒品      │品，累犯，處有期徒│
│  │        │友人住處│啡、可待因及甲基│          │刑捌月。          │
│  │        │內，以針│安非他命陽性反應│          │                  │
│  │        │筒注射方│                │          │                  │
│  │        │式，施用│                │          │                  │
│  │        │第一級毒│                │          │                  │
│  │        │品海洛因│                │          │                  │
│  │        │1次     │                │          │                  │
├─┼────┼────┼────────┼─────┼─────────┤
│6 │於98年2 │在高雄市│同上            │施用第二級│甲○○施用第二級毒│
│  │8日某時 │前鎮區某│                │毒品      │品，累犯，處有期徒│
│  │        │友人住處│                │          │刑肆月。          │
│  │        │內，將甲│                │          │                  │
│  │        │基安非他│                │          │                  │
│  │        │命放入玻│                │          │                  │
│  │        │璃球內，│                │          │                  │
│  │        │再以火燒│                │          │                  │
│  │        │烤吸食方│                │          │                  │
│  │        │式，施用│                │          │                  │
│  │        │第二級毒│                │          │                  │
│  │        │品甲基安│                │          │                  │
│  │        │非他命1 │                │          │                  │
│  │        │次      │                │          │                  │
└─┴────┴────┴────────┴─────┴─────────┘


司法院資訊處製作；財團法人民間司法改革基金會備份。
